【裁判字號】    89,家再,4
【裁判日期】    890913
【裁判案由】    離婚
【裁判全文】
臺灣高等法院臺中分院民事判決      八十九年度家再字第四號
      再  審原告  甲○○
      再  審被告  乙○○○
      訴訟代理人  楊玉珍      律師
右當事人間請求離婚事件，再審原告對於中華民國八十八年十二月二十八日本院八十
八年度家上字第六一號確定判決及最高法院八十九年四月二十日八十九年度台上字第
八八六號裁定，提起再審，本院判決如左：
      主      文
再審之訴駁回。
再審訴訟費用由再審原告負擔。
      事      實
甲、再審原告方面：
一、聲明：求為判決：
  (一)原確定判決廢棄。
  (二)駁回再審被告之訴。
  (三)再審及前審訴訟費用由再審被告負擔。
二、陳述及證據：
  (一)原第一審證人嚴清雲、嚴清藝所為證言，及嚴清藝當庭以書面所陳，顯示係再審
    被告主觀上認兩造婚姻難於維持而已，再審原告並無任何過失可言，其過失責任
    應由再審被告負責，依法不得請求離婚，此重要證據歷審均未斟酌，亦未對再審
    被告所提再審原告毆打伊之事實調查斟酌，為民事訴訟法第四百九十六條第一項
    第十三款所定事由。
  (二)提出營利事業登記證影本一份以證明再審原告有工作。
乙、再審被告方面：
一、聲明：求為判決：如主文所示。
二、陳述及證據：
  (一)再審原告對兩造婚姻難於維持之事由是否有過失，其已於原審依上訴主張該事由
    ，而為原審所不採，依民事訴訟法第四百九十六條第一項但書規定，不得提起再
    審。
丙、本院依職權調閱台灣台中地方法院八十七年度婚字第五三○號、本院八十八年度
    家上字第六一號及最高法院八十九年度台上字第八八六號民事卷宗。
      理      由
一、本件再審原告起訴主張：原第一審證人嚴清雲、嚴清藝所為證言，及嚴清藝當庭
    以書面所陳，顯示係再審被告主觀上認兩造婚姻難於維持而已，伊並無任何過失
    可言，其過失責任應由再審被告負責，依法不得請求離婚，此重要證據歷審均未
    斟酌，亦未對再審被告所提伊毆打再審被告之事實調查斟酌，爰依民事訴訟法第
    四百九十六條第一項第十三款規定，提起本件再審之訴，求為將本院八十八年度
    家上字第六一號原確定判決廢棄，並駁回再審被告之訴等語。
二、再審被告則以：再審原告對兩造婚姻難於維持之事由是否有過失，其已於原確定
    判決前訴訟程序依上訴主張該事由，而為原確定判決所不採，依民事訴訟法第四
    百九十六條第一項但書規定，不得提起再審之訴等語，資為抗辯。
三、按對於確定裁判，當事人發現未經斟酌之證物或得使用該證物者，以該證物如經
    斟酌可受較有利益之裁判者為限，固得依民事訴訟法第四百九十六條第一項第十
    三款規定，提起再審之訴；又所謂證物，不包含證人在內，最高法院二十九年上
    字第六九六號著有判例。查本件再審原告所稱本院八十八年度家上字第六一號原
    確定判決，所漏未斟酌之證物，即原第一審證人嚴清雲、嚴清藝所為證言，惟查
    此項証據方法係證人而非證物，與上開法條規定已有不符。且於其上訴至本院時
    再主張兩造難以維持婚姻之責任在於再審被告之經常離家出走，其應負過失責任
    ，依法不得請求離婚云云，已為本院所不採，且原確定判決准予離婚，該証言僅
    為証據方法之一，非其惟一証據，其理由中均已詳述，並無漏未審酌之情事。又
    所提營利事業登記證影本，係為證明其有工作，本與原確定判決所審酌兩造婚姻
    是否難於維持本無必然關聯，且又屬其原審已知事由而不為主張，依同法條第一
    項但書規定，均不得提起再審。是則再審原告主張原確定判決就上開之證據漏未
    斟酌等語，為無可取。從而，其執此提起本件再審之訴，難認為有理由。
四、據上論結，依民事訴訟法第七十八條判決如主文。
中      華      民      國    八十九    年      九      月     十三     日
~B1民事第三庭審判長法  官  陳照德
~B2                法  官  蔡王金全
~B3                法  官  陳成泉
右為正本係照原本作成。
如對本判決上訴，須於收受判決送達後二十日內向本院提出上訴書狀，其未表明上訴
理由者，應於提出上訴後二十日內向本院提出上訴理由書（須按他造人數附具繕本）
，並繳納送達用雙掛號郵票拾份（每份參拾肆元）。
上訴時應提出委任律師或具有律師資格之人之委任狀；委任有律師資格者，另應附具
律師及格證書及釋明委任人與受任人有民事訴訟法第四百六十六條之一第一項但書或
第二項（詳附註）所定關係之釋明文書影本。
~B                書記官  林育德
中      華      民      國    八十九     年      九      月     十四    日
附註：
民事訴訟法第四百六十六條之一（第一項、第二項）
對於第二審判決上訴，上訴人應委任律師為訴訟代理人。但上訴人或其法定代理人具
有律師資格者，不在此限。
上訴人之配偶、三親等內之血親、二親等內之姻親，或上訴人為法人、中央或地方機
關時，其所屬專任人員具有律師資格並經法院認為適當者，亦得為第三審訴訟代理人
。
                                                                        Ｈ


司法院資訊處製作；財團法人民間司法改革基金會備份。
